臺灣高雄地方法院刑事判決　　　　　　　95年度訴字第3015號
公　訴　人　臺灣高雄地方法院檢察署檢察官
被　　　告　乙○○
指定辯護人　本院公設辯護人丁○○
上列被告因強盜等案件，經檢察官提起公訴（95年度偵字第
18942號），本院判決如下：
    主  文
乙○○犯強盜罪，處有期徒刑陸年；又犯搶奪罪，處有期徒刑壹
年，減為有期徒刑陸月。應執行有期徒刑陸年肆月。
    事  實
一、乙○○意圖為自己不法之所有，基於強盜他人財物之犯意，
    於民國95年4 月26日下午2 時5 分許，騎乘不知情之友人曾
    劍搶所有之車牌號碼OOE-338 號重型機車，前往設於高雄縣
    林園鄉○○○路35號之「萊爾富超商」，進入超商內櫃檯後
    ，徒手打開櫃檯左邊收銀機之抽屜，欲取走置於其內之現金
    ，店員丙○○見狀，乃抵抗並出聲嚇阻，乙○○遂以「麥逼
    我」言語恫嚇丙○○，並要求丙○○將新臺幣（下同）1 千
    元大鈔拿出來，嗣見顧客前來，乙○○乃強拉丙○○之衣袖
    令其蹲下，並向其恫稱；「蹲下、蹲下」等語，使其退至櫃
    檯右邊收銀機下方之死角，並作勢欲毆打丙○○，以此強暴
    、脅迫之手段，致使丙○○心生畏懼而不能抗拒，乙○○旋
    即打開櫃檯右邊收銀機之抽屜，強取抽屜內現金，共計取得
    新臺幣（下同）23,000元，得手後逃逸，並將所得款項花用
    殆盡。
二、乙○○於95年5月3日上午8時10 分許，乘坐不知情之友人陳
    棋南騎乘之機車前往上開超商購物，走入店內後，適見姓名
    年籍不詳之成年女子拿出2,000 元放在櫃檯上欲結帳，竟意
    圖為自己不法之所有，基於搶奪他人財物之犯意，乘店員戊○○忙碌不及抗拒之際，搶走該現金，得手後乘坐陳棋南所
    騎乘之機車逃離現場。嗣經警據報後，調閱監視錄影畫面而
    循線查獲。
三、案經高雄縣政府警察局林園分局報請臺灣高雄地方法院檢察
    署檢察官偵查起訴。
    理  由
壹、證據能力方面：
一、按被告以外之人於偵查中向檢察官所為陳述，除顯有不可信
    之情況者外，得為證據，刑事訴訟法第159 條之1 第2 項定
    有明文。偵查中對被告以外之人所為之偵查筆錄，性質上係
    屬傳聞證據。惟現階段刑事訴訟法規定檢察官代表國家偵查
    犯罪、實施公訴，依法其有訊問被告之權，證人且須具結，
    而實務運作時，檢察官偵查中向被告以外之人所取得之陳述
    ，原則上均能遵守法律規定，不致違法取供，其可信度極高
    ，職是，本件證人即萊爾富超商店員丙○○、戊○○於檢察
    官偵查中具結後證述，並無證據顯示檢察官在偵查時有不法
    取供之情形，亦查無證據顯示上開證述有顯不可信之情況，
    依上開說明，其等於偵查中之證言自均具有證據能力。
二、次按被告以外之人於審判外之言詞或書面陳述，除法律有規
    定者外，不得作為證據，刑事訴訟法第159條第1項固定有明
    文。然被告以外之人於審判外之陳述，雖不符同法第159 條
    之1至之4等 4條規定，而經當事人於審判程序作為證據，法
    院審酌該言詞陳述或書面陳述作成時之情況，認為適當者，
    亦得為證據，同法第159 條之5 第1 項亦定有明文。而刑事
    訴訟法第159 條之5 的立法意旨在於傳聞證據未經當事人之
    反對詰問予以核實，原則上先予排除。惟若當事人已放棄反
    對詰問權，於審判程序中表明同意該等傳聞證據可作為證據
    ；或於言詞辯論終結前未聲明異議，基於尊重當事人對傳聞
    證據之處分權，及證據資料愈豐富，愈有助於真實發見之理
    念，上開傳聞證據亦均得資為證據。查本件證人戊○○於警
    詢中所為陳述，其性質雖屬傳聞證據，且查無符合同法第
    159 條之1 至之4 等前4 條之情形，其所為之上開警詢筆錄
    內容，業經被告、檢察官及辯護人於審判程序同意作為證據
    ，本院審酌證人戊○○為本件被害人，親身經歷見聞本案案
    發經過之全貌，其證詞距離案發時間較近，記憶較為清晰，
    認為以之作為本案之證據亦屬適當，是其於警詢中之證言自
    具有證據能力。
三、卷附95年4月26日萊爾富超商監視器錄影畫面翻拍照片2張、
    同日下午2時15分許高雄縣林園鄉○○街116巷監視器畫面翻
    拍照片2張，同年5月3日監視器畫面翻拍照片1張，係以機械
    之方式所留存之影像，並非依憑人之記憶再加以轉述而得，
    非屬供述證據而無傳聞法則之適用，且與本案具有關聯性，
    當有證據能力，附此敘明。
貳、實體方面：
一、事實一部分：
  (一)訊據被告乙○○固坦承有於95年4 月26日下午2 時5 分許，
    未經店員之許可，強行取走萊爾富超商收銀機抽屜內23,000
    元之事實不諱，惟矢口否認有何強盜之犯行，辯稱：伊當時
    只叫店員丙○○蹲下，並沒有說要打他等語。辯護意旨另以
    ：案發當時店員丙○○能求救而不予求救，顯見其並未至於
    不能抗拒之程度，則被告所為顯與強盜罪不符等語。經查：
    1.被告於95年4 月26日下午2 時5 分許，未經店員之許可，
      強行取走設於高雄縣林園鄉○○○路35號之萊爾富超商收
      銀機內現金23,000元乙節，業據被告於警詢時供稱：我於
      95 年4月26日14時5 分許，先到萊爾富超商買東西，看店
      員開收銀機，裡面有錢，我就過去拿收銀機的錢，看收銀
      機沒有很多錢，然後我叫店員蹲下，又自己開櫃檯的抽屜
      拿起裡面的錢等語（見警卷第3 頁），及於偵訊時供稱：
      95 年4月26日14時5 分許，我到萊爾富超商，當時店員丙○○在櫃檯裡面，我叫丙○○蹲下，他蹲下來後，我就走
      進櫃檯內拿走收銀機內23,000元等語明確（見偵卷第13
      頁），復有95年4 月26日萊爾富超商監視器錄影畫面翻拍
      照片2 張（見警卷第36頁）、同日下午2 時15分高雄縣林
      園鄉○○街116 巷監視器畫面翻拍照片2 張在卷可憑（見
      警卷第37頁），且據證人即店員丙○○於本院審理時證述
      明確，復有案發當時監視錄影帶勘驗結果筆錄在卷可稽（
      詳如後述），上開事實已堪認定。
    2.被告進入萊爾富超商櫃檯內，以「麥逼我」言語恫嚇丙○○，並拉住丙○○衣袖令其蹲下，並向其恫嚇稱；「蹲下
      、蹲下」等語，使丙○○退至櫃檯右邊收銀機下方之死角
      ，並作勢欲毆打丙○○，至丙○○不能抗拒，而強行取走
      櫃檯內之財物23,000元乙節，業據證人丙○○於本院審理
      時證稱：95年4 月26日我在高雄縣林園鄉○○○路35號「
      萊爾富超商」擔任店員，被告於當日下午2 點多進入店內
      ，被告進去後，剛開始買東西，然後聽電話，吃完東西假
      藉要丟垃圾，就進入櫃檯裡面，然後用手抓住我胸口的衣
      服（應係衣袖之誤），把我壓低拉著我叫我蹲下，說錢放
      在哪裡，我沒有回答他，然後他就自己翻收銀機裡面的錢
      ，被告把錢拿走的時候，我有叫他不要把錢拿走，因為他
      很兇，並用右手比動作作勢又打我，又出手抓我胸口（應
      係衣袖之誤），我被他嚇到，後來他就跑走了等語（見本
      院卷第105 頁至第106 頁）。且經本院勘驗案發當時萊爾
      富超商監視錄影帶結果顯示（見本院卷第86頁）：(1)（14
      時04分57秒）被告繞過櫃檯接近店員及左邊收銀機，拿起
      類似錄影帶物體說向店員說「這是什麼？」（台語）。
      (2)（14時05分02秒）被告已進入櫃檯內並動手打開左邊收
      銀機之抽屜，強取抽屜內東西，丙○○一邊抵抗，一邊出
      聲嚇阻。(3)（14時05分04秒）被告拿左邊收銀機抽屜的東
      西，向店員說「麥逼我！」（台語）。(4)（14時05分07秒
      ）被告說向店員說「一千的拿出來，趕快！」（台語）。
      (5)（14時05分11秒）被告見有人前來，趕緊蹲到櫃檯下面
      ，並用右手強拉店員左手衣袖，使店員一同蹲下，並說「
      蹲下、蹲下」（台語）。(6)（14時05分16秒）店員被強拉
      蹲下，並逼使店員退至右收銀機下方，被告走到右邊收銀
      機。(7)（14時05分20秒）被告打開右邊收銀機抽屜，並強
      取抽屜內之東西。(8)（14時05分26秒）被告強取完東西後
      快速離開櫃檯，直接衝出超商門外等情節，相互符合，上
      開事實，亦堪認定。
    3.按強盜罪之強暴、脅迫，祇須抑壓被害人之抗拒或使被害
      人身體上、精神上，處於不能抗拒之狀態為已足，其暴力
      縱未與被害人身體接觸，仍不能不謂有強暴、脅迫行為，
      最高法院22年度上字第317 號判例可資參照。查本案被告
      進入萊爾富超商櫃檯內，以「麥逼我」言語恫嚇丙○○，
      並拉住店員丙○○衣袖令其蹲下，並向其恫稱；「蹲下、
      蹲下」等語，使丙○○退至櫃檯右邊收銀機下方之死角，
      並作勢欲毆打丙○○，至丙○○不能抗拒，而強行取走櫃
      檯內之財物23,000元，業如前述，再參以證人丙○○身材
      瘦小，身高僅159 公分、體重55公斤，業據其證述明確（
      見本院卷第109 頁），而被告身高162 公分，體重67公斤
      ，亦據被告供述在卷（見本院卷第114 頁），被告身材顯
      較丙○○魁梧，再證人丙○○於偵查中具結證稱：伊當時
      感到很害怕，整個人呆掉了等語（見偵卷第13頁），復於
      本院審理時具結證稱：被告當時很兇，有用右手比動作作
      勢要打伊，伊被被告的行為嚇到而沒有反抗等語（見本院
      卷第105 頁），足見被告對於丙○○之身體及自由，客觀
      上確實有侵害之行為，並使其精神上產生恐佈之心理，丙○○處於上開情況下，依客觀情形判斷，其自由已處於不
      能抗拒之制壓程度，殆無疑義。辯護意旨認案發當時店員
      丙○○能求救而不予求救，顯見其並未至不能抵抗之程度
      乙節，洵屬無據。
    4.公訴意旨雖認被告進入超商後，向丙○○恫嚇稱：「蹲下
      ，不要出聲，如果出聲我就打你」等語，且據證人丙○○
      於95年7 月31日偵訊及本院96年7 月24日審理時證述明確
      ，惟經本院勘驗案發當時監視錄影帶結果，被告僅以右手
      強拉店員左手衣袖，使店員一同蹲下，並說「蹲下、蹲下
      」，業如前述，本院審酌證人丙○○於偵訊及本院審理證
      述時間距案發時間，分別已逾3 月、1 年餘，時間已久遠
      ，而記憶難免模糊，且丙○○亦可能因案發過程緊張之關
      係，而未能清楚記憶案發經過，是證人丙○○此部分之證
      述為本院所不採，則被告並未對丙○○恫嚇稱：「不要出
      聲，如果出聲我就打你」等語，甚為明確，公訴意旨前開
      所認，尚有誤會，附此敘明。
  (二)綜上所述，本案被告涉犯強盜罪事證明確，其犯行洵堪認定
    ，應依法論科。
二、事實二部分：上開搶奪之犯行，業據被告於本院審理時坦承
    不諱，核與證人戊○○於警詢、偵查中證述之情節（見警卷
    第9 頁、第10頁，偵卷第13頁），相互符合，並有96年5 月
    3 日監視器畫面翻拍照片1 張在卷可稽（見警卷第40頁）。
    足認被告之任意性自白與事實相符，自得為認定犯罪之依據
    。是以，被告此部分犯罪事證明確，其犯行堪以認定，應依
    法論科。
三、論罪科刑：
  (一)按刑法第2 條第1 項規定：「行為後法律有變更者，適用行
    為時之法律。但行為後之法律有利於行為人者，適用最有利
    於行為人之法律」。查被告於裁判確定前犯數罪，均係於95
    年7 月1 日之前犯之，而刑法第51條業於94年1 月7 日修正
    ，於94年2 月2 日公布，並於95年7 月1 日施行，修正前刑
    法第51條規定：「數罪併罰，分別宣告其罪之刑，依左列各
    款定其應執行者：…5.宣告多數有期徒刑者，於各刑中之最
    長期以上，各刑合併之刑期以下，定其刑期。但不得逾20年
    」，修正後之刑法第51條第5 款則規定：「宣告多數有期徒
    刑者，於各刑中之最長期以上，各刑合併之刑期以下，定其
    刑期。但不得逾30年」，經比較結果，修正後之刑法並未較
    有利於行為人，依刑法第2 條第1 項前段規定，適用修正前
    刑法第51條第5 款規定，定其應執行之刑，合先敘明。
  (二)核被告事實一部分之所為，係犯刑法第328 條第1 項之強
    盜罪。事實二部分之所為，係犯刑法第325 條第1 項之搶奪
    罪。被告所犯上開2 罪間，犯意各別，行為互殊，應予以分
    論併罰。爰審酌被告年紀甚輕，不知憑一己之力謀生，竟強
    盜超商財物、搶奪他人錢財，嚴重危害他人之財產安全及社
    會治安，造成社會人心之不安，亦對超商店員之精神造成嚴
    重之侵害，犯罪情節非輕，惟念及被告為本件強盜、搶奪犯
    行前，並未曾受有期徒刑以上刑之宣告，有臺灣高等法院被
    告前案紀錄表1 份在卷可稽（見本院卷第7 頁至第11頁），
    且被告並未攜帶兇器，僅徒手施以強盜及搶奪犯行，手段尚
    稱平和，並考量被告於犯後坦承搶奪犯行，及矢口否認強盜
    犯行等一切情狀，就強盜及搶奪部分之犯行，分別量處如主
    文所示之刑。又本件事實二之搶奪罪部分，被告行為時間係
    在96年4 月24日以前，所犯合於中華民國九十六年罪犯減刑
    條例之減刑條件，應依該條例第2 條第1 項第3 款之規定減
    其宣告刑2 分之1 ，並與前開不應減刑之強盜罪，定其應執
    行之刑。
據上論斷，依刑事訴訟法第299 條第1 項前段，刑法第2 條第1
項前段、第328 條第1 項、第325 條第1 項，修正前刑法第51條
第5 款，中華民國九十六年罪犯減刑條例第2 條第1 項第3 款、
第11條，判決如主文。
本案經檢察官甲○○到庭執行職務。
中　　華　　民　　國　　96　　年　　8 　　月　　16　　日
                  刑事第十二庭  審判長法  官  施柏宏
                                      法  官  黃宗揚
                                      法  官  洪能超
以上正本證明與原本無異。
如不服本判決應於收受本判決後10日內向本院提出上訴書狀，並
應敘述具體理由，如未敘述上訴理由者，應於上訴期間屆滿後20
日內補提理由書狀於本院（均須按他造當事人之人數附繕本）「
切勿逕送上級法院」。
中　　華　　民　　國　　96　　年　　8 　　月　　16　　日
                                      書記官  曾小玲
附錄本件論罪科刑法條：
中華民國刑法第328條：
意圖為自己或第三人不法之所有，以強暴、脅迫、藥劑、催眠術
或他法，至使不能抗拒，而取他人之物或使其交付者，為強盜罪
，處5年以上有期徒刑。
以前項方法得財產上不法之利益或使第三人得之者，亦同。
犯強盜罪因而致人於死者，處死刑、無期徒刑或10年以上有期徒
刑；致重傷者，處無期徒刑或7年以上有期徒刑。
第1項及第2項之未遂犯罰之。
預備犯強盜罪者，處1 年以下有期徒刑、拘役或3000元以下罰金
。
中華民國刑法第325條：
意圖為自己或第三人不法之所有，而搶奪他人之動產者，處 6月
以上5年以下有期徒刑。
因而致人於死者，處無期徒刑或7 年以上有期徒刑，致重傷者，
處3年以上10年以下有期徒刑。
第1項之未遂犯罰之。
